【裁判字號】    98,易,2520
【裁判日期】    981218
【裁判案由】    傷害等
【裁判全文】
臺灣臺中地方法院刑事判決              98年度易字第2520號
公  訴  人  臺灣臺中地方法院檢察署檢察官
被      告  乙○○
            丙○○
上列被告等因傷害等案件，經檢察官提起公訴（98年度偵字第54
39、14228號），本院判決如下：
    主    文
乙○○犯傷害罪，處拘役參拾日，如易科罰金，以新臺幣壹仟元
折算壹日。又犯恐嚇危害安全罪，處拘役參拾日，如易科罰金，
以新臺幣壹仟元折算壹日。應執行拘役伍拾日，如易科罰金，以
新臺幣壹仟元折算壹日。
丙○○無罪。
    犯罪事實
一、乙○○與丙○○均為位於臺中縣太平市○○路○段南國巷二
    四三號附近廟宇之主持並有師姊弟關係（乙○○主持之廟宇
    名稱為「慈母廟」、丙○○主持之廟宇名稱為「南海宮」）
    ，其等二人前因前開廟宇之坐落土地問題與丁○發生不快，
    已有嫌隙。丁○於民國九十八年一月八日十三時許，在臺中
    縣太平市○○路○段南國巷二四一號、二四三號前附近，又
    因前開土地問題與乙○○、丙○○發生爭執，過程中因丙○○持掃揮向告訴人丁○（此部無證據證明丁○有因丙○○之
    行為而受有傷害，詳後述），丁○與丙○○二人進而發生肢
    體接觸並互拉頭髮，且丁○並有拿起位於上址二四三號、名
    稱為「聖賢堂」廟宇之鐵製椅子之舉止，甲○○（即「聖賢
    堂」之人員）旋即將丁○手上所拿之該椅子搶下後，乙○○
    見狀欲將丁○趕離現場，乙○○可預見與他人發生肢體接觸
    時用力拖拉他人或出手猛推他人，可能使他人倒地而身體受
    有傷害，竟基於即使發生傷害結果亦不違反其本意之傷害不
    確定故意，用力將丁○往他處拖拉，丁○遭乙○○拖拉後心
    有不甘又往乙○○方向靠近之際，乙○○復出手用力猛推丁○，丁○於遭乙○○拖拉及猛推過程中，前後約三、四次因
    重心不穩而跌倒，並有頭部碰撞地面之情事，致使丁○因而
    受有頭外部併腦震盪及四肢多處擦挫傷（創傷位置包括兩側
    膝部、右足部）之傷害，期間乙○○另基於恐嚇危害安全之
    犯意，出言向丁○恫嚇稱：若敢檢舉或找人來，要把你（即
    丁○）的頭砍斷等語，以此加害生命、身體之事予恐嚇丁○
    ，丁○因而心生畏懼，致生危害於丁○之安全。
二、案經丁○訴由臺灣臺中地方法院檢察署檢察官偵查起訴。
    理    由
壹、程序方面：
一、被告乙○○陳稱：本案檢察官起訴其傷害及恐嚇危害安全之
    罪嫌，另案檢察官業已就同一事實，在本案檢察官起訴前之
    九十八年七月六日對其為不起訴處分在案（即臺灣臺中地方
    法院檢察署九十八年度偵字第四六五一號案件，下稱另案四
    六五一號不起訴處分案件），則本案檢察官又就同一事實提
    起公訴，有違一事不再理之法則，本案就被告乙○○部分，
    自應諭知不受理之判決等語。經查：
  (一)按不起訴處分已確定者，非有刑事訴訟法第二百六十條第一
    款、第二款所列之情形，不得對於同一案件再行起訴；又曾
    為不起訴處分，而違背同法第二百六十條之規定再行起訴者
    ，應諭知不受理判決，同法第二百六十條、第三百零三條第
    四款雖分別定有明文。惟按「告訴人接受不起訴處分書後，
    得於七日內以書狀敘述不服之理由，經原檢察官向直接上級
    法院首席檢察官或檢察長聲請再議，同法第二百五十六條第
    一項前段亦有明定。卷查上開同署八十九年度偵字第八一三
    三號之同一案件，雖經檢察官於八十九年七月二十九日以被
    告涉犯刑法第二百七十七條第一項之傷害罪嫌，業經告訴人
    撤回告訴為由，而為不起訴處分，但該不起訴處分書，迄於
    八十九年八月十八日始送達於告訴人陳瑋姮收受；本件檢察
    官於八十九年七月二十九日製作聲請簡易判決處刑書，向原
    審法院聲請以簡易判決處刑，並於八十九年八月十四日以桃
    檢盛歲八九偵字第八五二二號函將聲請簡易判決處刑書連同
    卷證送交原審法院審理，其時間俱尚在告訴人陳○姮收受前
    開案件檢察官不起訴處分書送達之前，該告訴人之再議期間
    並未屆滿，自難認係於前開案件經不起訴處分確定後再行起
    訴」（九十年度臺非字第三一八號判決意旨參照）。進一步
    言，不起訴處分之確定，應分別情形定之，就無告訴人或依
    法不容私人告訴之案件，於檢察官製作不起訴處分並公告時
    ，即告確定；就有告訴人之案件，係指檢察官製作不起訴處
    分書並經送達確定者而言，亦即不起訴處分書送達告訴人後
    ，且告訴人逾再議期間（即告訴人收受不起訴處分書送達後
    七日內）仍未聲請再議或已逾再議期間始聲請再議者，始告
    確定。
  (二)查另案四六五一號不起訴處分案件，係本案檢察官起訴為屬
    同一事實之同一案件，雖經檢察官以被告乙○○就傷害及恐
    嚇罪嫌不足而於九十八年七月六日為不起訴處分，但該不起
    訴處分書係於同年月二十日始送達告訴人丁○；又本案檢察
    官係於九十八年七月十三日製作起訴書，並於告訴人丁○就
    另案四六五一號不起訴處分案件之再議期間尚未屆滿前即九
    十八年七月二十三日已提起公訴並繫屬於本院審理等情，業
    據本院依職權調閱另案四六五一號不起訴處分案件全卷查核
    無訛（不起訴處分書及送達告訴人丁○之送達證書，見該偵
    查卷十至十二頁），且觀諸本院卷附臺灣臺中地方法院檢察
    署九十八年七月二十三日中檢輝火九八偵五四三九字第○六
    ○九九一號移送本案卷證併附起訴書之函文即明（見本院卷
    四至六頁）。從而，本案檢察官既於另案四六五一號不起訴
    處分案件告訴人丁○之再議期間尚未屆滿前，即已就本案提
    起公訴並繫屬於本院審理，依前開說明，本案檢察官之起訴
    ，自非係另案四六五一號不起訴處分案件不起訴處分確定後
    始再行起訴。是本案檢察官起訴被告乙○○涉犯前揭傷害及
    恐嚇危害安全之罪嫌，本院仍應為實體審理甚明。
二、證據能力之說明：查檢察官及被告乙○○、丙○○對於本判
    決所引用之下列各項證據方法之證據能力，於本院準備程序
    時均表示無意見，且於法院調查證據時，知有刑事訴訟法第
    一百五十九條第一項不得為證據之情形，亦未於言詞辯論終
    結前聲明異議，茲審酌該等言詞陳述及書面作成時之情況，
    並無不宜作為證據之情事，依刑事訴訟法第一百五十九條之
    五之規定，自得作為證據，合先敘明。
貳、實體方面：
一、被告乙○○部分：
  (一)訊據被告乙○○固坦承於前揭時地其有在案發現場，惟矢口
    否認有前揭傷害、恐嚇危害安全之不法犯行，辯稱：當天丁○來亂，丙○○叫丁○回去，丁○來之後，丙○○已經沒有
    拿掃把，過程中丁○拿椅子要往丙○○砸，甲○○看到而把
    丁○手上的椅子搶下，甲○○將丁○手上的椅子搶下後，丁○去拿花盆，後來丁○跌倒受傷，從頭到尾我都沒有推丁○
    ，也沒有恐嚇丁○等語。經查：
  1.前揭犯罪事實，業據告訴人丁○於警詢及檢察官訊問指訴明
    確，且經告訴人丁○於本院審理時以證人身分結證綦詳。此
    外，並有告訴人丁○受有前揭傷害之國軍臺中總醫院九十八
    年一月八日臨時診斷證明單、該醫院九十八年一月十六日診
    斷證明書及該醫院九十八年六月二十三日醫中企管字第○九
    八○○○二七六九號函覆告訴人丁○之病歷資料各一件在卷
    可稽，且經本院依職權調閱被告乙○○之另案四六五一號不
    起訴處分案件之偵查案卷全卷查訛屬實。
  2.證人甲○○於另案四六五一號不起訴處分案件偵查中而於檢
    察官訊問時雖證稱：丁○與乙○○間沒有發生何事，大家只
    是把丁○勸離開；丁○與乙○○沒有拉扯，也沒有言詞衝突
    或恐嚇的話等語，又證人甲○○於本院審理時雖證稱：乙○○過程沒有出言對丁○講恐嚇的話等語。然證人甲○○於本
    院審理時結證：丙○○是「南海宮」的宮主，我的「聖賢堂
    」是二四三號，「南海宮」是在隔壁；丙○○是「南海宮」
    的宮主，乙○○是「慈母廟」的住持，乙○○是師兄，丙○○是師姊，丙○○年紀比較大；丁○與乙○○、丙○○有爭
    吵，是為了土地的事爭吵；丁○過去「南海宮」時，丙○○
    有拿掃把向空中揮，叫丙○○走；後來我看到丁○拿起聖賢
    堂金爐旁的鐵椅子，丁○要拿鐵椅子打丙○○，我看到就去
    把鐵椅子搶起來，把丁○、丙○○隔開，後來丁○和丙○○
    有互相拉頭髮；因為丁○、丙○○互相拉頭髮，乙○○拉丁○；乙○○拉丁○的過程中，丁○有跌倒，丁○跌倒三、四
    次，丁○過程中還一直要過來，乙○○就一直把丁○拉走；
    乙○○把丁○拉開之後，丁○還一直要過來，乙○○擋在丁○前面，不讓丁○過來，丁○有跌倒，我看到乙○○站在原
    地出手擋，丁○有跌倒；我看到丁○跌倒而己，丁○是往前
    跪下的動作等語（見本院卷四一、四二頁），已堪認證人甲○○於檢察官訊問時之前揭證言，乃至有保留並迴護被告乙○○之詞，其有利被告乙○○證言之憑信性已至有可疑，非
    可輕信。
  3.又告訴人丁○與被告丙○○於爭執過程中，告訴人丁○有拿
    起鐵製椅子，旋即為證人甲○○搶下該椅子後，告訴人丁○
    有遭被告乙○○拖行數次且亦有遭被告乙○○用力推，告訴
    人丁○因而跌倒數次並有跌倒撞到頭，期間被告乙○○另有
    出言向告訴人丁○恫嚇稱：若告訴人丁○敢檢舉或找人來，
    要把告訴人丁○的頭砍斷，致告訴人丁○心生畏懼等情，亦
    據告訴人丁○於本院審理時以證人身分明確結證綦詳（見本
    院卷三八、三九頁），與告訴人丁○於警詢及檢察官訊問指
    訴其遭被告乙○○傷害及出言恐嚇之主要事實，互核情節大
    致相符，亦與證人甲○○於本院審理時前揭證述關於：被告
    為乙○○拉告訴人丁○及出手擋告訴人丁○過程中，告訴人
    丁○有跌倒數次之情節相符。且綜參對照卷附前揭國軍臺中
    總醫院九十八年一月八日臨時診斷證明單、該醫院九十八年
    一月十六日診斷證明書及該醫院九十八年六月二十三日醫中
    企管字第○九八○○○二七六九號函覆告訴人丁○之病歷資
    料之內容，足認告訴人丁○於本案案發當日即就醫並有頭外
    部併腦震盪及四肢多處擦挫傷（創傷位置包括兩側膝部、右
    足部）之傷害，亦與一般人因外力而拖拉及猛推進而跌倒在
    地可能所受傷害之部位，亦屬相符。此外，由被告乙○○自
    承：丁○從八十幾年就開始亂了等語（見本院卷十七頁），
    顯見被告乙○○與告訴人丁○間前因土地問題已有嫌隙。再
    佐以被告乙○○於本案行為時，見與其立場一致並有師姊弟
    關係之被告丙○○，與告訴人丁○互拉頭髮，甚且見告訴人
    丁○有拿起鐵製椅子之舉止，則被告乙○○當時顯對告訴人
    丁○至為氣憤，被告乙○○因此未能克制一己情緒而以前揭
    言詞恐嚇告訴人丁○，自無違於常情，且被告乙○○對於其
    在至為氣憤之狀態下拖拉及猛推告訴人丁○之際，告訴人丁○可能因其行為跌倒而受有前揭傷害之結果，顯有預見亦不
    違反其本意，亦堪認定。至於告訴人丁○於警詢時陳稱：乙○○有持木棍、木棒及木器朝我毆打乙節，與其於檢察官訊
    問時指訴及於本院審理時之證言雖不一致，然綜核被告乙○○與告訴人丁○間前因土地問題已有嫌隙，被告乙○○於本
    案案發對告訴人丁○至為氣憤，乃至告訴人丁○遭被告拖拉
    及猛推後跌倒所受之前揭傷害，亦與一般人因外力而拖拉及
    猛推進而跌倒在地可能所受傷害之部位相符等情以觀，自不
    得僅憑告訴人丁○前揭於警詢時就部分細節之陳述有所瑕疵
    ，即認告訴人丁○其餘不利被告乙○○指訴及證言均不可採
    ，亦甚明灼，附此敘明。
  4.綜上所述，被告乙○○前開所辯，顯係事後卸責之詞，不足
    採信。是本案事證明確，被告乙○○前揭傷害及恐嚇危害安
    全之犯行，均堪認定，應依法論科。
  (二)核被告乙○○所為，係犯刑法第二百七十七條第一項之傷害
    罪、第三百零五條之恐嚇危害安全罪。被告乙○○前揭傷害
    犯行及恐嚇危害安全犯行間，犯意各別，行為互殊，應予分
    論併罰。爰審酌被告乙○○未能克制自己情緒率予傷害告訴
    人丁○之身體，且另出言為前揭恐嚇危害安全之犯行，顯目
    無法紀，除侵害他人身體法益外，亦破壞社會秩序之維持，
    且被告犯後仍飾詞卸責、迄今仍未與告訴人達成和解並賠償
    損害，顯未見悔意之犯罪後態度，再兼衡酌被告犯罪之動機
    、目的、手段、告訴人前揭傷勢情形，及被告先前尚無刑事
    犯罪紀錄之不良前科素行，有高等法院被告前案紀錄表附卷
    可按等一切情狀，分別量處如主文所示之刑，及定其應執行
    之刑，並均諭知易科罰金之折算標準，以示懲儆。
  (三)至公訴意旨另以：被告乙○○於前揭時地，與告訴人丁○爭
    執過程中，與被告丙○○共同基於傷害他人身體之犯意聯絡
    ，並由被告丙○○持掃把毆打告訴人丁○之左腳，告訴人丁○因而受有四肢多處擦挫傷之傷害。因認被告乙○○就此部
    分亦涉犯刑法第二百七十七條第一項之傷害罪嫌等語。惟參
    諸後述被告丙○○部分之理由（詳第二、(四)點內容），無從
    認定告訴人丁○左腳處業已成傷，且無積極證據證明被告乙○○就此部分與被告丙○○間有傷害之犯意聯絡，核屬不能
    證明被告乙○○此部分犯罪，本應諭知被告乙○○無罪之判
    決，然公訴意旨認此部分與被告乙○○前開論罪科刑部分，
    為數舉動實行一傷害行為之單純一罪關係，此部分就被告乙○○爰不另為無罪之諭知，附此敘明。
二、被告丙○○部分：
  (一)公訴意旨略以：被告丙○○於前揭時地，與告訴人丁○爭執
    過程中，與被告乙○○共同基於傷害他人身體之犯意聯絡，
    並由被告丙○○持掃把毆打告訴人丁○之左腳後，另由被告
    乙○○出手用力猛推丁○，導致告訴人丁○重心不穩跌倒，
    頭部碰撞地面，告訴人丁○因而受有四肢多處擦挫傷、頭外
    部併腦震盪等傷害。因認被告丙○○亦涉犯刑法第二百七十
    七條第一項之傷害罪嫌等語。
  (二)按犯罪事實應依證據認定之，無證據不得認定其犯罪事實，
    又不能證明被告犯罪者，應諭知無罪之判決，刑事訴訟法第
    一百五十四條第二項、第三百零一條第一項分別定有明文。
    次按認定犯罪事實應依證據，為刑事訴訟法所明定，故被告
    否認犯罪事實所持之辯解，縱屬不能成立，仍非有積極證據
    足以證明其犯罪行為，不能遽為有罪之認定；事實之認定，
    應憑證據，如未能發現相當證據，或證據不足以證明，自不
    能以推測或擬制之方法，以為裁判基礎；認定犯罪事實所憑
    之證據，雖不以直接證據為限，間接證據亦包括在內。然而
    無論直接或間接證據，其為訴訟上之證明，須於通常一般之
    人均不致有所懷疑，而得確信其為真實之程度者，始得據為
    有罪之認定，倘其證明尚未達到此一程度，而有合理之懷疑
    存在時，事實審法院復已就其心證上理由予以闡述，敘明其
    如何無從為有罪之確信，因而為無罪之判決，尚不得任意指
    為違法（最高法院三十年上字第一八三一號、四十年臺上字
    第八六號、七十六年臺上字第四九八六號判例參照）。又認
    定犯罪事實應依證據，為刑事訴訟法所明定，故被告否認犯
    罪事實所持之辯解，縱屬不能成立，仍非有積極證據足以證
    明其犯罪行為，不能遽為有罪之認定（最高法院三十年上字
    第一八三一號判例參照）
  (三)公訴人認被告丙○○涉犯前揭傷害犯行，無非係以：1.告訴
    人丁○之指訴及證言；2.卷附告訴人丁○受有前揭傷害之國
    軍臺中總醫院九十八年一月八日臨時診斷證明單、該醫院九
    十八年一月十六日診斷證明書及該醫院函覆告訴人丁○之病
    歷資料各一件，為其所憑之論據。訊據被告丙○○堅詞否認
    有前揭傷害之不法犯行，辯稱：當時是丁○要拿椅子打我，
    我沒有出手毆打丁○，我也沒有拿掃把打丁○，我不知道丁○身上的傷如何來的等語。
  (四)經查：
  1.參諸告訴人丁○於檢察官訊問時指訴：現場的丙○○先拿掃
    把打我的左腳下肢的背部，打好幾下等語（見九十八年度偵
    字第五四三九號偵查卷五頁），及告訴人丁○於本院審理時
    以證人身分結證：我去和乙○○談，乙○○不高興，我就往
    回走到「聖賢堂」前面，丙○○就先拿掃把過來，丙○○就
    用掃把打我的左小腿的側面，用掃把打了好幾下，這時候乙○○還沒有動手打我，丙○○掃把打我之後，我還是「聖賢
    堂」這邊，後來丙○○又不滿，又拿掃把過來要打我，我第
    二次還有被丙○○用掃把打到一下，也是左小腿側面；丙○○用的掃把不是竹掃把，是類似像頭髮顏色的細毛黑色的掃
    把等語（見本院卷三八、三九頁）。再綜參對照卷附前揭國
    軍臺中總醫院九十八年一月八日臨時診斷證明單、該醫院九
    十八年一月十六日診斷證明書及該醫院九十八年六月二十三
    日醫中企管字第○九八○○○二七六九號函覆告訴人丁○之
    病歷資料之內容，足認告訴人丁○於本案案發當日就醫係受
    有頭外部併腦震盪及四肢多處擦挫傷（創傷位置包括兩側膝
    部、右足部）之傷害，顯難認告訴人丁○之左小腿部位，有
    何業已成傷之傷勢存在。從而，縱認被告丙○○前揭辯解不
    可採，告訴人丁○曾有遭被告丙○○持掃把碰及其左小腿部
    位之情事，自仍無從逕認告訴人丁○之左小腿已成傷而受有
    任何傷害之事實。
  2.再者，告訴人丁○遭被告丙○○持掃把揮打過程中，被告乙○○並未參與其中，此時被告乙○○亦無出手拖拉或推告訴
    人丁○之行為，且嗣告訴人丁○另拿起鐵製椅子且該鐵製椅
    子為證人甲○○所搶下後，則均僅被告乙○○一人出手對告
    訴人丁○拖拉及猛推，進而致告訴人丁○跌倒而受有前揭傷
    害，過程中被告丙○○亦未參與其中乙節，亦據告訴人丁○
    於本院審理時以證人身分結證明確。則被告乙○○一人出手
    所為前揭傷害告訴人丁○之行為，顯難認與被告丙○○有直
    接關聯，此部分自難逕認被告乙○○、丙○○二人間係基於
    犯意聯絡而共同為之，並遽為不利被告丙○○之認定。
  (五)綜上所述，依公訴人所舉之證據方法及卷內證據，尚不足證
    明被告丙○○有公訴人所指前揭傷害犯行之有罪積極證明。
    此外，復查無其他積極充分之證據，足資證明被告丙○○確
    有公訴人所指前揭傷害之犯行。揆諸首揭法條及判例意旨，
    不能證明就被告丙○○犯罪，依法自應為被告丙○○無罪之
    諭知。
據上論斷，應依刑事訴訟法第二百九十九條第一項前段、第三百
零一條第一項，刑法第二百七十七條第一項、第三百零五條、第
五十一條第六款、第四十一條第一項前段，刑法施行法第一條之
一第一項、第二項前段，判決如主文。
中    華    民    國    98    年    12    月    18    日
                  刑事第十四庭  法  官  何世全
以上正本證明與原本無異。
如不服本判決，應於收受送達後10日內向本院提出上訴書狀，並
應敘述具體理由；其未敘述上訴理由者，應於上訴期間屆滿後20
日內向本院補提理由書（均須按他造當事人之人數附繕本）「切
勿逕送上級法院」。
                                書記官  陳建分
中    華    民    國    98    年    12    月    18    日
附錄論罪科刑法條：
刑法第二百七十七條第一項
傷害人之身體或健康者，處三年以下有期徒刑、拘役或一千元以
下罰金。
刑法第三百零五條
以加害生命、身體、自由、名譽、財產之事，恐嚇他人致生危害
於安全者，處二年以下有期徒刑、拘役或三百元以下罰金。


司法院資訊處製作；財團法人民間司法改革基金會備份。
